【裁判字號】    90,易,9
【裁判日期】    901022
【裁判案由】    違反動產擔保交易法
【裁判全文】
臺灣彰化地方法院刑事判決                                九十年度易字第九號
    公  訴  人  臺灣彰化地方法院檢察署檢察官
    被      告  甲○○
右列被告因違反動產擔保交易法案件，經檢察官提起公訴 (八十九年度偵緝字第三０
０號)，本院判決如左：
    主  文
甲○○意圖為自己不法之所有，以詐術使人將本人之物交付，處有期徒刑拾月。
    事  實
一、甲○○有多次犯罪前科，於本案未構成累犯。明知無資力，為還賭債典當週轉，
    意圖為自己不法之所有，於民國（下同）八十八年十月二十五日，以向福灣企業
    股份有限公司（下稱福灣公司）佯稱訂立附條件分期付款買賣方式購買汽車，使
    福灣公司誤信，與之訂立契約書，約明汽車總價新台幣（下同）六十四萬五千五
    百六十八元，頭期款付五萬八千元，餘者自同年十二月十日起至九十年八月十日
    止，每二個月為一期，計分十二期，前十一期各給付二萬七千六百八十八元，第
    十二期即最後一期應給付二萬八千三百元；及汽車應停放於其彰化縣花壇鄉○○
    村○○路二六０號住處，在價金未全部付清前，僅得先行占有使用，福灣公司仍
    保有汽車之所有權。並在彰化縣花壇鄉○○路○段三十五號汽車經銷商建統汽車
    股份有限公司處付交付其車牌號碼ＱＴ─三二一二號之自用小客車。詎甲○○僅
    繳付頭期款，並迅於八十八年十月二十七日將前開車輛向彰化縣彰化市○○路○
    段四０七號王建堯經營之富盛當舖質借九萬元應用；又於同年十一月十六日加借
    一萬元應用，即未再繳付任何前開汽車分期價款，致生損害於福灣公司。
二、案經福灣公司訴請台灣彰化地方法院檢察署檢察官偵查起訴。
    理  由
一、訊據被告甲○○，對於前開簽訂附條件分期付款買賣契約購得前開汽車，於二日
    後即將汽車質押借款及僅繳付汽車之頭期款，所餘分期價款則均未繳付諸情坦承
    不諱，惟否認有何犯行，辯稱，伊不懂法律，沒有詐欺故意，是當時沒錢，暫時
    典當汽車週轉，且事後要拿不動產權狀給福灣公司抵押處理，福灣公司也不要云
    云。經查，被告前開犯罪事實，業經福灣公司人員乙○○、王凱中指訴明確，並
    有附條件買賣合約在卷可憑。且依被告甫得車二日即將汽車質押予王建堯所經營
    之富盛當舖借款，此經證人王建堯證述明白，並有當單、車輛資料等影本在卷可
    稽；益以被告於偵查中陳有「（檢察官問，為何買車後二天就把車開去典當？答
    ：）因我之前賭輸六合彩欠人家錢」；並被告亦供述，汽車頭期款有向車商業務
    員借三萬元繳付，但欠款嗣已清償。及其所簽發供支付汽車各分期款之支票均退
    票未得兌現等語，足認被告前開購車時顯無資力，購車只係圖謀質押典當得款週
    轉或清償先前之賭債，有不法為自己所有之詐欺意圖至明。故被告所辯不足採信
    ，而本案事證明確，被告犯行堪予認定。
二、核被告甲○○所為，係犯刑法第三百三十九條第一項詐欺取財罪。被告於購車之
    始即心存詐欺，非於正常購車成為動產擔保交易之債務人後，才萌不法利益之心
    將汽車典當，所為與檢察官所指犯有動產擔保交易法第三十八條之罪之構成要件
    有所未合，故檢察官所指容有未洽。但因不損起訴內容之基本社會事實同一性，
    爰由本院變更檢察官所引應適用之法條。爰審酌被告犯罪之動機、目的、方法、
    手段、所造成之危害、所得利益、尚未賠償告訴人損失暨犯後態度等一切情狀，
    量處如主文所示之刑，以示懲儆。
據上論斷，應依刑事訴訟法第二百九十九條第一項前段、第三百條，刑法第三百三十
九條第一項，罰金罰鍰提高標準條例第一條前段，判決如主文。
中      華      民      國      九十        年    十    月    二十二    日
                                     台灣彰化地方法院刑事第三庭
                                         法      官  洪  榮  謙
右正本證明與原本無異。
如不服本判決，應於判決送達後十日內向本院提出上訴狀( 須附繕本 )。
                                         法院書記官  張  木  松
中      華      民      國      九十        年    十    月    二十四    日
刑法第三百三十九條
意圖為自己或第三人不法之所有，以詐術使人將本人或第三人之物交付者，處五年以
下有期徒刑、拘役或科或併科一千元以下罰金。
以前項方法得財產上不法之利益或使第三人得之者亦同。
前二項之未遂犯罰之。


司法院資訊處製作；財團法人民間司法改革基金會備份。
